---
title: "Введение в пакет sophisthse"
lang: ru-RU
author: "Борис Демешев"
date: "`r Sys.Date()`"
output: rmarkdown::html_vignette
vignette: >
  %\VignetteIndexEntry{Введение в пакет sophisthse}
  %\VignetteEngine{knitr::rmarkdown}
  %\VignetteEncoding{UTF-8}
---

Пакет `sophisthse` предназначен для скачивания временных рядов с [sophist.hse.ru](http://sophist.hse.ru/). Пакет можно установить командами:
```{r, eval=FALSE}
install.packages("sophisthse")
```
Для новичков в R: Пакеты устанавливаются один раз, и каждый раз для скачанивания рядов выполнять эту команду совершенно ненужно :)


Разработка пакета ведётся на гитхабе. Если есть более свежая версия пакета, чем на CRAN, то её можно поставить командами:
```{r, eval=FALSE}
install.packages("devtools")
devtools::install_github("bdemeshev/sophisthse")
```



Подключаем пакет в паре с пакетом `forecast`.
```{r, warning=FALSE, message=FALSE}
library("sophisthse") # для скачивания данных
library("forecast") # графики временных рядов, ARIMA/ETS модели
```

Загружаем нужный ряд и смотрим его начало для проверки, что всё загрузилось:
```{r}
df <- sophisthse("WAG_Y")
head(df)
```


Смотрим описание данных:
```{r}
info <- sophisthse_metadata(df)
info
```

Достаём один из двух рядов и строим графики:
```{r, fig.width = 7, fig.height = 6}
WAG_C_Y <- df[, 1]
ggtsdisplay(WAG_C_Y)
```


Можно заказать данные в формате zoo:
```{r}
wagez <- sophisthse("WAG_Y", output = "zoo")
head(wagez)
```

Или простого data.frame:
```{r}
wagez <- sophisthse("GDPVA_Y", output = "data.frame")
head(wagez)
```

Можно загрузить несколько одночастотных рядов сразу:
```{r}
wgpd <- sophisthse(c("WAG_Y", "GDPVA_Y"))
head(wgpd)
```



Полный список рядов хранится в встроенном наборе данных `series_info`
```{r}
head(series_info)
```


Полный список рядов удобно глянуть в Rstudio:
```{r, eval=FALSE}
View(series_info)
```


Список актуальных доступных таблиц можно получить командой:
```{r}
sophisthse_tables()
```
